【裁判字號】    95,訴,1470
【裁判日期】    950721
【裁判案由】    詐欺等
【裁判全文】
臺灣板橋地方法院刑事判決              95年度訴字第1470號
公  訴  人  臺灣板橋地方法院檢察署檢察官
被      告  丁○○
                    （現另案在臺灣桃園看守所羈押中）
上列被告因詐欺案件，經檢察官提起公訴（95年度偵字第3615號
、第6370號），被告於準備程序中就被訴事實為有罪之陳述，經
本院合議庭裁定由受命法官獨任進行簡式審判程序，本院判決如
下：
    主  文
丁○○幫助共同連續意圖為自己不法之所有，以詐術使人將本人
之物交付，處有期徒刑陸月，如易科罰金，以銀元佰元折算壹
日。
    事  實
一、丁○○前透過報紙分類廣告得悉有收購他人金融機構帳戶之
    訊息，而依其智識程度，可預見有犯罪集團或不法份子以他
    人金融機構帳戶實行詐欺或其他財產犯罪，以掩飾不法利益
    ，並規避司法偵查。猶基於幫助詐欺之故意，於民國93年12
    月21日前某日，在臺北縣三重市忠孝橋附近，將其所有如附
    表編號1 至編號6 所示金融機機構帳戶之存摺、提款卡，交
    付某真實姓名年籍不詳、自稱「陳先生」及另2 名真實姓名
    、年籍均不詳之成年男子。復接續於同年月30日至94年1 月
    3 日間某日，在桃園縣龜山鄉迴龍村某處，將其所有如附表
    編號7 、8 所示金融機構帳戶之存摺、提款卡交付「陳先生
    」，並獲取新臺幣（下同）24000 元之對價，以此方式幫助
    「陳先生」等人實行詐欺取財之犯罪行為。而「陳先生」即
    夥同該2 名不詳成年男子與某真實姓名、年籍不詳之成年女
    子，共組詐欺集團，基於意圖為自己不法所有之概括犯意聯
    絡，以在報紙刊登不實貸款訊息，或以電話聯繫不特定被害
    人，偽以各種不實事由，誘使被害人匯付款項至渠等收購而
    得之金融機構帳戶內，以詐取之。「陳先生」等人所組詐欺
    集團先後實行之詐欺取財行為如下：
  (一)於93年12月21日下午3 時許，甲○○在桃園縣蘆竹鄉○○路
    38號3 樓住處，接獲前開詐欺集團中某男性成員來電，謊稱
    為國稅局林姓專員，並以退稅為由，要求甲○○配合前往附
    近自動櫃員機連線直接退還稅額，致甲○○誤信為真，於同
    日下午3 時49分許，前往桃園縣蘆竹鄉○○路138 號南崁郵
    局，依該名自稱林姓專員之人在電話中之指示操作自動櫃員
    機，因而轉出10006 元至附表編號1 所示帳戶，並遭提領一
    空。嗣因甲○○察覺有異，向金融機構服務人員查詢，方覺
    受騙。
  (二)復有辛○○在蘋果日報廣告欄，見前揭詐欺集團刊登之銀行
    貸款訊息，而於同年月22日下午2 時許，依報載電話洽詢，
    該詐欺集團某男性成員即自稱為國泰世華銀行專員「李克勤
    」，假意告知申辦貸款流程、應附文件後，佯以須先行繳付
    律師代辦費、利息、重辦貸款等相關費用，辛○○因而陷於
    錯誤，自同日下午2 時16分許起，陸續匯付金錢至上述詐欺
    集團所指定之金融機構帳戶內，金額共計78834 元；其中
    19000 元於同年月24日中午12時許、同日下午3 時15分許，
    在福建金門金城郵局匯入附表編號2 所示帳戶內。經辛○○
    向國泰世華銀行查詢得知該行並無名為「李克勤」之人，始
    知遭詐騙。
  (三)於同年月23日上午9 時10分許，庚○○在彰化市三村莊56之
    2 號，接獲前開詐欺集團中某女性成員來電，謊稱為國稅局
    工作人員，並以退稅為由，要求庚○○配合辦理，庚○○遂
    誤信得以自動櫃員機直接退稅，而於同日上午9 時45分許，
    前往彰化市○○路○ 段245 之1 號大竹郵局，依該名女子在
    電話中之指示操作自動櫃員機，因而轉出99989 元至附表編
    號3 所示帳戶內，旋遭提領一空。
  (四)於同年月27日上午8 時30分許，乙○○接獲前揭詐欺集團女
    性成員來電佯裝為其梁姓友人，向其借款5 萬元應急，致乙○○誤信為真，於同日中午12時8 分許，在桃園縣龍潭鄉土
    地銀行以自動櫃員機轉帳匯款5 萬元至附表編號4 所示帳戶
    內。嗣因乙○○向其梁姓友人詢問上情，始知受騙。
  (五)又前述詐欺集團中之女性成員於同年月15日致電丙○○，自
    稱為「時富投顧股份有限公司方小姐」，告以抽中港幣20萬
    元現金獎項之訊息。復於翌日推由某男性成員自稱「顏晨恩
    」，向丙○○恭賀中獎之事以取信之。迄同年月23日，丙○○復接獲前述「方小姐」來電，要求先行匯付款項以便領取
    獎金，丙○○因而陷於錯誤，先後於同日上午9 時30分許、
    下午2 時30分許，匯款62000 元及80000 元至附表編號5 所
    示帳戶。惟丙○○匯款後並未取得前述獎金，方知遭詐欺集
    團詐騙。
  (六)繼之又有壬○○、己○○、戊○○○等，於同年月27日至94
    年1 月19日間，分別遭前開詐欺集團詐騙，各匯款50000 元
    、14814 元、88471 元至附表編號6 、7 、8 所示帳戶內，
    均遭提領一空。
二、案經高雄市政府警察局左營分局移送福建金門地方法院檢察
    署檢察官呈請最高法院檢察署檢察總長令轉及臺北縣政府警
    察局三重分局報請臺灣板橋地方法院檢察署檢察官偵查起訴
    。
    理  由
一、上揭事實，業據被告丁○○於本院審理時坦承不諱，並經被
    害人甲○○、辛○○、庚○○、乙○○、丙○○於警詢中及
    被害人辛○○於檢察官訊問時指訴綦詳。且有報紙廣告剪報
    、新竹國際商業銀行帳號00000000000 號帳戶印鑑卡、交易
    明細表，桃園土地銀行桃園分行帳號000000000000號帳戶基
    本資料、客戶歷史交易明細查詢資料，上海商業儲蓄銀行三
    重分行帳號00000000000000號帳戶開戶資料、交易明細表，
    板信商業銀行帳號00000000000000號帳戶印鑑卡、開戶資料
    、交易明細表，合作金庫商業銀行三重分行帳號0000000000
    000 號帳戶印鑑卡、各類存款分戶交易明細表，花蓮區中小
    企業銀行三重分行帳號00000000000000號帳戶印鑑卡、客戶
    存提紀錄查詢資料，中國信託商業銀行帳號000000000000號
    帳戶辦理各項業務申請書、存款系統歷史交易查詢報表，國
    泰世華商業銀行北三重分行帳號000000000000號帳戶交易明
    細表，匯豐銀行帳戶交易資料各1 件，及郵政跨行匯款申請
    書、土地銀行自動櫃員機存戶交易明細表、中華郵政公司自
    動櫃員機儲戶交易明細表各1 件、國泰世華商業銀行匯出匯
    款回條2 件等附卷可資佐證。另被害人壬○○、己○○、戊○○○遭上述詐欺集團詐騙，分別匯款至附表編號6 、7 、
    8 所示帳戶內之事實，亦有臺北市政府警察局中正第一分局
    受理刑事案件報案三聯單、詐騙帳戶通報警示、詐騙電話斷
    話申請表、臺北縣政府警察局土城分局廣福派出所詐騙帳戶
    通報警示、詐騙電話斷話簡便格式表及臺北縣政府警察局中
    和分局中和派出所受理詐騙帳戶通報警示、詐騙電話斷話簡
    便格式表、受理刑事案件報案三聯單等在卷足稽，俱徵被告
    前揭不利於己之自白與事實相符。次以，金融機構對於個人
    開戶並未設有嚴格限制，一般常人均可自行申辦，而無使用
    他人帳戶之必要；且金融機構帳戶之存摺、提款卡攸關個人
    財產權益，一般人智識程度之人均有妥為保管、避免他人任
    意使用之認識，當無於非與本人具有相當親密或信賴關係之
    人間流通使用之可能性；況現今犯罪集團或不法份子為掩飾
    其不法獲利行徑，避免司法機關之犯罪偵查，每利用他人金
    融機構帳戶遂行詐欺或其他財產犯罪，其犯罪手法業經政府
    及各類傳媒廣為宣導週知，期使民眾注意防範，一般人本於
    生活經驗，均足預見提供金融機構帳戶之存摺、提款卡，極
    有可能遭利用為詐騙或其他財產犯罪之工具。而被告行為時
    業已成年，具有國小畢業之學歷，並有相當之工作經驗，依
    其智識程度、社會經歷，對於提供個人金融機構帳戶予素不
    相識之人使用，將有可能被利用作為實行財產犯罪之工具，
    自應有所預見。從而，被告可預見提供個人金融機構帳戶予
    他人使用，有被利用為詐騙工具使用之可能，仍將附表所示
    帳戶以24000 元之代價售予「陳先生」，以此方式幫助「陳
    先生」及其所屬詐欺集團遂行詐欺取財之犯罪行為。綜上，
    本案事證明確，被告犯行堪予認定。
二、按民國94年2 月2 日修正公布，95年7 月1 日施行之刑法第
    2 條第1 項：「行為後法律有變更者，適用行為時之法律。
    但行為後之法律有利於行為人者，適用最有利於行為人之法
    律。」之規定，係規範行為後法律變更所生新舊法律比較適
    用之準據法，於新法施行後，應適用新法第2 條第1 項之規
    定，為「從舊從輕」之比較（最高法院95年第8 次刑事庭會
    議決議意旨參照）。被告行為後，刑法第33條第5 款關於罰
    金刑之規定、第41條關於易科罰金折算標準之規定，業於94
    年2 月2 日修正公布，刑法施行法亦於95年6 月14日修正增
    訂第1 條之1 ，並均自95年7 月1 日起施行。關於罰金刑，
    刑法分則編各罪所定罰金刑之貨幣單位原為銀元，修正前刑
    法第33條第5 款規定：「罰金：1 元（銀元）以上。」，而
    依罰金罰鍰提高標準條例規定，就72年6 月26日前修正之刑
    法部分條文罰金數額提高2 至10倍，其後修正者則不提高倍
    數，並依現行法規所定貨幣單位折算新臺幣條例規定，以銀
    元1 元折算新臺幣3 元；修正後刑法第33條第5 款規定：「
    罰金：新臺幣1000元以上，以百元計算之。」，刑法第33條
    第5 款所定罰金貨幣單位經修正為新臺幣後，刑法分則各罪
    所定罰金刑之貨幣單位亦應配合修正為新臺幣，為使刑法分
    則編各罪所定罰金之最高數額與刑法修正前趨於一致，乃增
    訂刑法施行法第1 條之1 ：「中華民國94年1 月7 日刑法修
    正施行後，刑法分則編所定罰金之貨幣單位為新臺幣。94年
    1 月7 日刑法修正時，刑法分則編未修正之條文定有罰金者
    ，自94年1 月7 日刑法修正施行後，就其所定數額提高為30
    倍。但72年6 月26日至94年1 月7 日新增或修正之條文，就
    其所定數額提高為3 倍。」；從而，刑法分則編各罪所定罰
    金刑之最高數額，於上開規定修正後並無不同，惟修正後刑
    法第33條第5 款所定罰金刑最低數額，較之修正前提高，自
    以修正前刑法第33條第5 款規定有利於被告。又修正前刑法
    第41條規定：「犯最重本刑為5 年以下有期徒刑以下之刑之
    罪，而受6 個月以下有期徒刑或拘役之宣告，因身體、教育
    、職業、家庭之關係或其他正當事由，執行顯有困難者，得
    以（銀元）1 元以上（銀元）3 元以下折算1 日，易科罰金
    。但確因不執行所宣告之刑，難收矯正之效，或難以維持法
    秩序者，不在此限。併合處罰之數罪，均有前項情形，其應
    執行之刑逾6 月者，亦同。」，並依罰金罰鍰提高標準條例
    第2 條規定，就易科罰金折算1 日之數額提高為100 倍，修
    正後刑法第41條規定：「犯最重本刑為5 年以下有期徒刑以
    下之刑之罪，而受6 個月以下有期徒刑或拘役之宣告者，得
    以新臺幣1000元、2000元或3000元折算1 日，易科罰金。但
    確因不執行所宣告之刑，難收矯正之效，或難以維持法秩序
    者，不在此限。前項規定於數罪併罰，其應執行之刑未逾6
    月者，亦適用之。」，而罰金罰鍰提高標準條例第2 條有關
    易科罰金折算1 日之數額提高倍數規定，即不再適用；比較
    修正前後之易科罰金折算標準，以修正前刑法第41條之規定
    較有利於被告。是經綜合比較新舊法結果，以修正前刑法規
    定較有利於被告，應依刑法第2 條第1 項前段規定，一體適
    用修正前之刑法規定。
三、被告提供附表所示金融機構帳戶存摺、提款卡予「陳先生」
    及另3 名成年人士共組之詐欺集團共同連續實行詐欺取財之
    犯罪行為，核係犯刑法第30條第1 項前段、第339 條第1 項
    之幫助詐欺取財罪（檢察官起訴意旨原認被告基於幫助洗錢
    及幫助常業詐欺之不確定故意，提供附表所示帳戶予詐欺集
    團使用，而認其所為係犯刑法第30條第1 項、第340 條及洗
    錢防制法第9 條第1 項之幫助常業詐欺與幫助洗錢罪，經公
    訴人於本院95年7 月5 日準備程序當庭減縮此部分犯罪事實
    為幫助詐欺之犯罪行為，並更正起訴法條為刑法第30條第1
    項、第339 條第1 項之幫助詐欺取財罪，本院自應以減縮後
    之犯罪事實為審理範圍，合先敘明）。而前述由「陳先生」
    等人共組之詐欺集團成員間，就上開詐欺取財犯行，互有犯
    意之聯絡及行為之分擔，均為共同正犯。又「陳先生」與所
    屬詐欺集團成員前述多次詐欺取財犯行，時間緊接，手法相
    同，所犯為構成要件相同之罪名，顯係基於概括犯意反覆實
    行，為連續犯（修正後刑法第56條連續犯之規定雖經刪除，
    惟參酌最高法院95年第8 次刑事庭會議決議意旨，仍以適用
    修正前刑法第56條規定論以連續犯，對行為人較為有利，是
    仍應論以連續犯）。被告前後2 次提供其個人金融機構帳戶
    予「陳先生」使用，係基於幫助同一犯罪集團實行詐欺行為
    之目的，在時間、空間緊密相連之情境下，所為之接續行為
    ，為接續犯，應僅評價為一個幫助詐欺取財行為。被告基於
    幫助「陳先生」及其所屬詐欺集團遂行詐欺取財犯行之不確
    定故意，而為犯罪構成要件以外之行為，為幫助犯，依刑法
    第30條第2 項規定，減輕其刑。爰審酌被告恣意販售個人金
    融機構帳戶，助長詐欺犯罪之風氣，徒增司法機關偵查犯罪
    之困難程度，並致多名被害人受騙，被害金額高達564280元
    ，所肇損害非輕，應嚴予非難，兼衡其素行、智識程度、犯
    罪之動機、目的、手段，及其所獲利益僅24000 元，暨被告
    於本院審理時已坦承犯行，態度尚稱良好等一切情狀，量處
    如主文所示之刑，並依修正前刑法第41條第1 項前段規定，
    諭知易科罰金之折算標準，以資懲儆。
據上論斷，應依刑事訴訟法第273 條之1 第1 項、第299 條第1
項前段，刑法第2 條第1 項前段、第30條第1 項前段、第2 項、
第339 條第1 項、修正前刑法第41條第1 項前段，罰金罰鍰提高
標準條例第1 條前段、修正前罰金罰鍰提高標準條例第2 條，判
決如主文。
本案經檢察官蔡元仕到庭執行職務。
中    華    民    國    95    年    7     月    21    日
                        刑事第一庭  法  官
以上正本證明與原本無異。
如不服本判決，應於送達後10日內向本院提出上訴狀。
                                    書記官  林  惠  齡
中    華    民    國    95    年    7     月    21    日
附錄本案論罪科刑法條全文：
刑法第339條
意圖為自己或第三人不法之所有，以詐術使人將本人或第三人之
物交付者，處5 年以下有期徒刑、拘役或科或併科1000元以下罰
金。
以前項方法得財產上不法之利益或使第三人得之者，亦同。
前二項之未遂犯罰之。
附表
┌──┬───────────┬───────────┐
│編號│金融機構              │帳號                  │
├──┼───────────┼───────────┤
│1   │國泰世華商業銀行北三重│000000000000號        │
│    │分行                  │                      │
├──┼───────────┼───────────┤
│2   │新竹國際商業銀行三民分│00000000000 號        │
│    │行                    │                      │
├──┼───────────┼───────────┤
│3   │花蓮區中小企業銀行三重│00000000000000號      │
│    │分行                  │                      │
├──┼───────────┼───────────┤
│4   │板信商業銀行          │00000000000000號      │
├──┼───────────┼───────────┤
│5   │中國信託商業銀行      │000000000000號        │
├──┼───────────┼───────────┤
│6   │臺灣土地銀行桃園分行  │000000000000號        │
├──┼───────────┼───────────┤
│7   │上海商業儲蓄銀行三重分│00000000000000號      │
│    │行                    │                      │
├──┼───────────┼───────────┤
│8   │合作金庫商業銀行三重分│0000000000000 號      │
│    │行                    │                      │
└──┴───────────┴───────────┘


司法院資訊處製作；財團法人民間司法改革基金會備份。
